最高法院刑事判決　　　　　　　一○○年度台非字第一一七號
上　訴　人　最高法院檢察署檢察總長
被　　　告　陳居福
上列上訴人因被告違反毒品危害防制條例案件，對於台灣台北地
方法院中華民國九十七年三月三十一日第一審確定判決（九十七
年度訴字第三二九號，起訴案號：台灣台北地方法院檢察署九十
六年度偵字第二六三八一號），認為違法，提起非常上訴，本院
判決如下：
    主  文
原判決撤銷。
陳居福明知為禁藥而轉讓，處有期徒刑捌月。扣案之第三級毒品
愷他命壹包（含包裝袋，驗餘重柒點壹參陸公克）及盤子壹個均
沒收。
    理  由
非常上訴理由稱：「按受徒刑之執行完畢，或一部之執行而赦免
後，五年以內故意再犯有期徒刑以上之罪者，始為累犯，刑法第
四十七條第一項定有明文。又被告犯應併合處罰之數罪，經法院
以判決或裁定定其數罪之應執行刑確定者，該數罪是否執行完畢
，係以所定之應執行刑全部執行完畢為斷。在定應執行刑之前已
先執行之有期徒刑之罪，因嗣後與他罪合併定執行刑，而由檢察
官換發執行指揮書執行應執行刑者，前已執行之有期徒刑部分，
僅應扣除，該罪宣告之刑不能認為已執行完畢。查被告所犯毒品
罪、違反兒童及少年性交易案件，各被判處有期徒刑四月（嗣減
為二月）及五年二月確定，乃屬應併合處罰之數罪，經台灣高等
法院九十九年度聲字第五八八號裁定應執行有期徒刑五年三月；
雖其中毒品罪部分，已於九十六年九月十九日易科罰金執行完畢
，台灣台北地方法院檢察署檢察官依上開裁定，於九十九年五月
五日換發執行指揮書時（九十九年度執助廉字第九七○號），其
中罪名及刑期欄亦載明「已執行有期徒刑二月應扣除，尚應執行
有期徒刑五年一月」，有被告前案紀錄表、台灣高等法院九十九
年度聲字第五八八號、九十九年度聲字第三○三六號裁定可佐。
是被告毒品罪部分，雖先易科罰金執行完畢，揆之上開說明，僅
應予扣除，其宣告之刑不能認為已執行完畢。本件原判決認定被
告於九十六年十二月三日凌晨零時許，在台北市免費提供禁藥搖
頭丸及第三級毒品愷他命予人施用，係犯藥事法之轉讓禁藥罪及
毒品危害防制條例之轉讓第三級毒品罪，從一重依轉讓禁藥罪處
斷。原判決於九十七年三月三十一日判決時，明知被告之違反兒
童及少年性交易防制條例案件，業經台灣高等法院於九十六年八
月三十一日以九十六年度上訴字第一六三四號判處有期徒刑五年
二月，尚未確定，有與上開已先執行之毒品罪合併定應執行刑之
可能性，並不構成累犯，竟以被告該毒品罪經原審以九十六年度
簡字第二○六五號判處有期徒刑四月確定，嗣經減刑為有期徒刑
二月，於九十六年九月十九日易科罰金執行完畢，仍依刑法第四
十七條第一項論以累犯，並加重其刑，即有適用法則不當之違法
。案經確定，且於被告不利，爰依刑事訴訟法第四百四十一條、
第四百四十三條提起非常上訴，以資糾正」等語。
本院按判決不適用法則或適用不當者，為違背法令，刑事訴訟法
第三百七十八條定有明文。又依刑法第四十七條規定，累犯之成
立，必須曾受徒刑之執行完畢，或一部之執行而赦免後，五年以
內故意再犯有期徒刑以上之罪者，始足當之。又裁判確定前犯數
罪者，併合處罰之；數罪併罰，宣告多數有期徒刑者，於各刑中
之最長期以上，各刑合併之刑期以下，定其刑期，同法第五十條
、第五十一條第五款前段分別定有明文。故刑法第四十七條所謂
之執行完畢，就數罪併罰案件，係指所定之執行刑執行完畢而言
。如於定執行刑之前，有部分犯罪先行確定，而先予執行，仍應
於數罪之裁判均確定後，依刑法規定，定其應執行之刑，俟檢察
官指揮執行其應執行之刑時，再就形式上已執行部分，予以折抵
扣除，不能謂先前確定之罪，已經執行完畢。經查原確定判決（
台灣台北地方法院九十七年度訴字第三二九號）係以被告前因犯
持有毒品罪，經原審法院以九十六年度簡字第二○六五號判決判
處有期徒刑四月確定，嗣經減刑為有期徒刑二月，並於民國九十
六年九月十九日易科罰金執行完畢。詎其仍不知悔改，明知MDMA
、MDA （俗稱搖頭丸），係毒品危害防制條例第二條第二項第二
款所定之第二級毒品，及藥事法所規定之禁藥；愷他命（即Keta
mine）係毒品危害防制條例第二條第二項第三款所定之第三級毒
品，未經許可，均不得非法轉讓，竟基於轉讓禁藥及轉讓第三級
毒品犯意，於九十六年十二月三日凌晨零時許，在台北市○○區
○○街八號九樓之二住處舉辦搖頭派對，免費提供禁藥搖頭丸及
愷他命，而無償轉讓含有MDMA、MDA之搖頭丸予參加派對之鄭○
○、曾○○、劉毅庭等三名成年人施用；及無償轉讓第三級毒品
愷他命予陳華倫、曾○○、郭○○、劉毅庭等四名成年人施用。
嗣於當日凌晨零時四十五分許因派對聲響過大遭人檢舉後，為警
當場查獲，扣得第三級毒品愷他命一包（含包裝袋，驗前重七．
一三七公克、驗餘重七．一三六公克），及其所有供研磨愷他命
粉末以便於施用及讓轉毒品之盤子一個等情。因而依想像競合犯
，從一重論以被告明知為禁藥而轉讓罪刑（累犯，處有期徒刑九
月）確定（被告不服，嗣提起第二審上訴，經台灣高等法院以其
上訴不合法律上程式，予以駁回，再經被告提起第三審上訴，亦
以其上訴不合法，判決駁回）。而被告前因犯持有毒品罪，經原
審法院以九十六年度簡字第二○六五號判決判處有期徒刑四月確
定，嗣經減刑為有期徒刑二月，該罪形式上雖於九十六年九月十
九日易科罰金執行完畢。然被告另因違反兒童及少年性交易防制
條例之罪，經台灣板橋地方法院於九十六年二月十四日，以九十
五年度訴字第五五○號判決判處有期徒刑五年二月，併科罰金新
台幣十萬元，罰金如易服勞役，以新台幣壹仟元折算一日。該案
嗣於上訴後，經台灣高等法院於九十六年八月三十一日，以九十
六年度上訴字第一六三四號判決，將第一審判決撤銷，就被告部
分改判仍為相同罪刑之諭知確定。被告所犯上開二罪並經檢察官
以其合於數罪併罰規定，聲請台灣高等法院於九十九年三月九日
，以九十九年度聲字第五八八號裁定，就其有期徒刑部分定其應
執行刑為有期徒刑五年三月確定。此有台灣高等法院被告前案紀
錄表及上開刑事裁定足稽。揆諸首揭說明，被告於九十六年間因
持有毒品罪，所處有期徒刑二月，形式上雖已於九十六年九月十
九日易科罰金執行完畢，然其既與另犯上開違反兒童及少年性交
易防制條例之罪，因合於數罪併罰規定，經法院就其有期徒刑部
分，裁定定其應執行之刑有期徒刑五年三月。則該持有毒品罪所
處有期徒刑二月，實際上僅應於檢察官執行該五年三月有期徒刑
時，將之扣除折抵而已，不能認為已經執行完畢，此亦有台灣台
北地方法院檢察署檢察官執行指揮書在卷可按。則原確定判決事
實以被告本件轉讓禁藥犯行，係在其前犯之持有毒品罪，九十六
年九月十九日執行完畢後五年內故意所為，而依刑法第四十七條
規定，論以累犯，並加重其刑，自有判決適用法則不當之違法。
案經確定，且於被告為不利，非常上訴意旨執以指摘，洵有理由
，應由本院將原判決撤銷，另行判決如主文第二項所示，以資救
濟。
據上論結，應依刑事訴訟法第四百四十七條第一項第一款但書、
藥事法第八十三條第一項、毒品危害防制條例第八條第三項、第
十九條第一項、刑法第十一條前段、第五十五條、第三十八條第
一項第一款，判決如主文。
中    華    民    國  一○○  年    五    月    五    日
                      最高法院刑事第十庭
                          審判長法官  黃  一  鑫  
                                法官  張  春  福  
                                法官  林  勤  純  
                                法官  陳  國  文  
                                法官  宋  明  中  
本件正本證明與原本無異
                                      書  記  官  
中    華    民    國  一○○  年    五    月   十二   日
                                                      K

附錄法條：
藥事法第八十三條第一項：
明知為偽藥或禁藥，而販賣、供應、調劑、運送、寄藏、牙保、
轉讓或意圖販賣而陳列者，處七年以下有期徒刑，得併科新台幣
五百萬元以下罰金。
毒品危害防制條例第八條第三項：
轉讓第三級毒品者，處三年以下有期徒刑，得併科新台幣三十萬
元以下罰金。